臺灣高等法院民事判決
109年度重上字第308號
上  訴  人  林俊名  
訴訟代理人  廖于清律師
            楊詠誼律師
被 上訴 人  廖尉堯  
訴訟代理人  周建才律師
複 代理 人  沈鴻君律師
上列當事人間請求清償借款事件，上訴人對於中華民國109年2月
20日臺灣士林地方法院107年度重訴字第123號第一審判決提起上
訴，本院於109年8月19日言詞辯論終結，判決如下：
    主      文
原判決關於命上訴人給付超過如附表編號2-11所示之金額及利息
部分，及該部分假執行之宣告，暨命上訴人負擔訴訟費用之裁判
均廢棄。
上廢棄部分，被上訴人在第一審之訴及假執行之聲請均駁回。
其餘上訴駁回。
第一審訴訟費用關於命上訴人負擔部分，及第二審訴訟費用由上
訴人負擔百分之八十七，餘由被上訴人負擔。
    事實及理由
被上訴人起訴主張：上訴人分別於附表所示時間向伊借款，約
  定清償期均為一個月，詎於清償期屆至尚積欠如附表所示之金
  額，屢經催討均未獲置理。爰依消費借貸之法律關係，求為命
  請求上訴人給付如附表所示之金額及利息之判決（超過上開請
  求部分，業經原審判決被上訴人敗訴確定，不在本院審判範圍
　）。
  上訴人則以：伊係為所營之优億數位科技股份有限公司（下稱
  优億公司）借款，借款人為优億公司並非伊。被上訴人向伊收
  取重利，伊所繳交之利息及已清償之金額，已超過借款本金，
  對被上訴人已無借款債務存在，另如附表所示編號1、9所示金
  額，貸與人係王清秀，非被上訴人，且編號1之借款已清償完
  畢云云，資為抗辯。
原審命上訴人給付如附表所示之金額及利息，駁回被上訴人其
  餘之請求。上訴人就其敗訴部分聲明不服提起上訴，聲明：
　㈠原判決關於命上訴人給付本息部分廢棄。
  ㈡上廢棄部分，被上訴人在第一審之訴及假執行之聲請均駁回
　　。
  被上訴人答辯聲明：上訴駁回。
  （被上訴人於原審敗訴部分，未據其聲明不服，已告敗訴確定
   ）。
被上訴人主張前揭事實，提出借據影本、王清秀及薛意翎存摺
  內頁為證（原審卷第18-21、60-66頁）。上訴人就附表所示金
  額利息不爭執，僅爭執㈠本件消費借貸之借用人均為优億公司
　，非上訴人、㈡如附表編號所示1、9之貸與人為王清秀，非被
  上訴人、㈢如附表編號所示1之金額已清償完畢云云。茲就上訴
  人各爭執點是否有理由，分述如下：
　㈠本件消費借貸之借用人均為上訴人，而非优億公司：
　　⒈查被上訴人提出之四紙借據，上載借款人均載「林俊名」
　　　，除加註身分證字號，尚捺指印，其中第三紙借據另附身
      分證影本（原審卷第18-21頁），無任何關於优億公司之
      記載，顯然該等借據之借用人確係上訴人。
　　⒉另上開四紙借據金額合計1,190萬元（360萬+120萬+560萬+
      150萬＝1,190萬元），與被上訴人於原審主張上訴人借款
      之總額相符，僅因上訴人抗辯被上訴人預扣利息，實際
　　　受領之金額非1,190萬元而已，顯見被上訴人請求上訴人
      清償借款，已提出與被上訴人主張之事實相符之證據。上
      訴人雖以其交付被上訴人用以擔保借款清償之票據均係以
      优億公司為發票人，可證借款人應為优億公司云云。然一
      般人於借貸款項時提供客票為擔保，所在多有，自難以擔
      保借款之票據發票人為优億公司，即認优億公司為借款人
　　　。至於上訴人借得款項後如何使用，是否均用在优億公司
      經營所需費用上，與貸與人無涉；縱上訴人借得款項後確
      全部用於优億公司，亦不得認本件借款之借用人為优億公
      司，上訴人上開辯解，尚非可採。
　　⒊以上，本件借款之借用人確係上訴人。
　㈡如附表編號1借款之貸與人為王清秀、編號9借款之貸與人為
    被上訴人：
　　⒈附表編號1之借款發生於000年00月00日，被上訴人之立證
      方式為王清秀之聯邦銀行存摺內頁，而王清秀確於105年1
      1月23日提領150萬元（原審卷第55-56、59-61頁）。雖被
      上訴人主張係其向王清秀週轉150萬元再貸與上訴人云云
      ，然苟依被上訴人所稱其向王清秀週轉款項再貸與上訴人
      一節屬實，則王清秀僅係被上訴人之金主，非上訴人之債
      權人，惟上訴人以兼优億公司法定代理人對被上訴人及王
      清秀提出重利罪嫌之告訴〔臺灣臺北地方檢察署107年度偵
      字第7087號（下稱相關刑案）〕，王清秀於偵查中陳稱：
      「（有無補充？）我希望告訴人（指上訴人）有錢要趕快
      還我」、「（有無補充？）我只要林俊名欠我的錢還給我
      就好」等語（筆錄影本見本院卷第171、223頁），顯然王
      清秀亦為上訴人之債權人，被上訴人上開其向王清秀週轉
      再貸與上訴人之主張自無足採。再上訴人於106年12月1日
      即至臺北市政府警察局刑事警察大隊偵查第七隊製作筆錄
      ，對被上訴人及王清秀提出重利告訴(本院卷第173
　　　、183頁），早於被上訴人對上訴人聲請發支付命令之106
      年12月28日（原審卷第13頁）。上訴人於告訴時之指訴即
      已將附表編號1之款項列入「附表一：告訴人指訴其向被
      告王清秀借款明細表編號6、（借款日期）105年11月23日
      ，（借款金額）1,500,000、（實際拿到的借款金額）
　　　1,380,000……」（本院卷第157頁）。依上開金流及上訴人
      於相關刑案之陳述，應認附表編號1所示款項之貸與人係
      王清秀，非被上訴人。
　　⒉至附表編號9之借款，雖上訴人於相關刑案之陳述及其向王
      清秀借款明細表編號2，有借款金額為60萬元、實際拿到
      金額為552,000元之記載，似與附表編號9之金額相符。惟
      相關刑案明細表編號2之借款日期為105年9月5日，與附表
      編號9之借款日期為106年5月14日不同。而上訴人於相關
      刑案指訴其向被上訴人借款明細表編號1正是「（借款日
      期）106年5月14日，（借款金額）600,000、（實際拿到
      的借款金額552,000)……」，與附表編號9之借款情形完全
      一樣，顯然該筆借款之貸與人係被上訴人，非王清秀
　　　。
　㈢如附表編號所示1之金額已清償完畢：
　　姑不論如附表編號1所示之金額，貸與人為王清秀，已如前
    述，被上訴人非該筆借款之貸與人，原不得向上訴人請求清
    償借款。縱認被上訴人係該筆借款之債權人，然上訴人已交
    付优億公司為發票人，發票日為105年12月23日、支票號碼
    為ZD0000000、面額150萬元之新光銀行支票，經執票人提示
    存在王清秀於聯邦銀行000000000000帳戶內，有臺灣新光商
    業銀行股份有限公司偵查中作業部以109年7月14日新光銀集
    作字第1096004528號函及附件、聯邦商業銀行調閱資料回覆
    附卷足考（本院卷第115-117、123頁）。附表編號1之借款
    日期為105年11月23日，借款期間為一個月，則上訴人以發
    票日為105年12月23日之上開支票清償借款，合於貸與人與
    借用人之約定，被上訴人否認附表編號1所示借款已清償，
    非屬可採。
　㈣綜上，本件消費借貸之借用人均為上訴人，非优億公司。另
    附表編號1所示借款之貸與人為王清秀，非被上訴人，且該
    筆借款已清償完畢。至附表編號9所示借款之貸與人為被上
    訴人。
按「借用人應於約定期限內，返還與借用物種類、品質、數量
  相同之物，未定返還期限者，借用人得隨時返還，貸與人亦得
  定一個月以上之相當期限，催告返還」，民法第478條定有明
  文。「給付有確定期限者，債務人自期限屆滿時起，負遲延責
  任」、「遲延之債務，以支付金錢為標的者，債權人得請求依
  法定利率計算之遲延利息」、「應付利息之債務，其利率未經
  約定，亦無法律可據者，週年利率為百分之五」，民法第229
  條第1項、第233條第1項前段、第203條分別定有明文。被上訴
  人請求上訴人給付如附表編號2-11所示之金額及利息，於法有
  據，應予准許；其逾此範圍之請求，於法無據，不應准許。
綜上所述，被上訴人依消費借貸之法律關係，請求上訴人給付
  被上訴人如附表編號2-11所示之金額及利息，於法有據，應予
  准許，其逾此範圍之請求，不應准許，應予駁回；被上訴人敗
  訴部分，假執行之聲請亦失所依據，應併予駁回。原審所命給
  付超過上開應准許部分而為上訴人敗訴之判決，尚有未洽，上
  訴意旨指摘此部分原判決不當，求予廢棄改判，為有理由，應
  由本院予以廢棄，改判如主文第二項所示。上開應准許部分，
  原審判命上訴人給付而為上訴人敗訴之判決，並依兩造之聲請
  酌定相當擔保金分別為假執行、免為假執行之諭知，核無不合
　。上訴意旨指摘原判決此部分不當，求予廢棄改判，為無理由
　，應予駁回。
本件因事證已臻明確，兩造其餘攻擊、防禦方法及所為之立
　證，經審酌後認與判決之結果不生若何影響，無庸再逐一予以
　論列，合併敘明。
據上論結，本件上訴為一部有理由，一部無理由，依民事訴訟法
第450條、第449條第1項、第79條判決如主文。
中　　華　　民　　國　　109 　年　　8 　　月　　26　　日
                  民事第二十二庭
                        審判長法  官  張靜女
                              法  官  丁蓓蓓
                              法  官  湯美玉
正本係照原本作成。
被上訴人不得上訴。
上訴人如不服本判決，應於收受送達後20日內向本院提出上訴書
狀，其未表明上訴理由者，應於提出上訴後20日內向本院補提理
由書狀（均須按他造當事人之人數附繕本）上訴時應提出委任律
師或具有律師資格之人之委任狀；委任有律師資格者，另應附具
律師資格證書及釋明委任人與受任人有民事訴訟法第466條之1第
1項但書或第2項（詳附註）所定關係之釋明文書影本。如委任律
師提起上訴者，應一併繳納上訴審裁判費。
中　　華　　民　　國　　109 　年　　8 　　月　　26　　日
　　　　　　　　　　　　　    書記官  陳美宜
附註：
民事訴訟法第466條之1（第1項、第2項）：
對於第二審判決上訴，上訴人應委任律師為訴訟代理人。但上訴
人或其法定代理人具有律師資格者，不在此限。
上訴人之配偶、三親等內之血親、二親等內之姻親，或上訴人為
法人、中央或地方機關時，其所屬專任人員具有律師資格並經法
院認為適當者，亦得為第三審訴訟代理人。